【裁判字號】    99,抗,1009
【裁判日期】    990812
【裁判案由】    聲明異議
【裁判全文】
臺灣高等法院民事裁定                  99年度抗字第1009號
抗  告  人  甲○○
代  理  人  吳雨學律師
上列抗告人因與相對人乙○○間清償債務強制執行事件，聲明異
議，對於中華民國99年5月26日臺灣板橋地方法院99年度執事聲
字第194號所為裁定提起抗告，本院裁定如下：
    主  文
抗告駁回。
抗告費用由抗告人負擔。
    理  由
一、本件抗告人之異議及抗告意旨略以：債務人乙○○（下稱乙
    ○○）因積欠伊新台幣（下同）600萬元債務，簽發本票作
    為借款證明，並以門牌號碼台北縣中山路2段光榮巷12之1號
    房屋（含坐落基地應有部分，下稱系爭房屋）設定第二順位
    之抵押權（下稱系爭抵押權）作為債權擔保；雖伊系爭抵押
    權遭法院判決確定應予塗銷，但前開確定判決並未否認伊對
    於乙○○有600萬元之債權存在，是伊乃得以普通債權人之
    地位，聲明參與分配。惟執行法院逕以伊已非抵押債權人，
    且未提出前開債權之執行名義為由，裁定駁回伊參與分配之
    聲明，爰依法聲明異議；原法院不查，竟又裁定駁回伊之異
    議，顯屬有誤，求予將原裁定廢棄云云。
二、按有執行名義之債權人聲明參與分配時，應提出該執行名義
    之證明文件；依法對於執行標的物有擔保物權或優先受償權
    之債權人，不問其債權已否屆清償期，應提出其權利證明文
    件，聲明參與分配；強制執行法第34條第1項、第2項分別定
    有明文。且，他債權人參與分配者，以有執行名義或依法對
    於執行標的物有擔保物權或優先受償權之債權人為限；無執
    行名義之普通債權人聲明參與分配者，執行法院應即駁回之
    （辦理強制執行事件應行注意事項第19項第1、2款參照）。
    是以，除就執行標的物有擔保物權或優先受償權之債權人外
    ，普通債權人須取得執行名義並提出其證明文件，始得就執
    行標的物聲明參與分配。經查：
    (一)、乙○○原以系爭房屋設定600萬元抵押債權予抗告人，
        經乙○○之他債權人陳寶地（下稱陳寶地）以乙○○與
        抗告人間就系爭抵押權所擔保之債權不存在為由，訴請
        撤銷乙○○與抗告人間系爭抵押權設定行為並將系爭抵
        押權予以塗銷，並經判決確定等情，有卷附原法院97年
        度訴字第1539號民事判決、本院98年度上字第361號民
        事判決、最高法院98年度台上字第201 5號民事裁定暨
        確定證明書可憑（見原法院98年度司執字第42915號執
        行卷〈下稱執行卷〉第30至44頁、115至117頁）；足見
        抗告人並非系爭房屋之抵押權人甚明。
    (二)、準此，陳寶地執確定支付命令為執行名義，聲請就系爭
        房屋為拍賣，經執行法院以626萬元拍定而為價金分配
        ，抗告人既非系爭房屋之抵押權人，即無優先受償之權
        利，則抗告人僅得以乙○○之普通債權人地位，聲明參
        與分配。而抗告人又無法提出聲明參與分配之系爭600
        萬元債權之執行名義，則原法院認執行法院以抗告人聲
        明參與分配為不合法，裁定駁回其參與分配之聲明，於
        法核無違誤為由，裁定駁回抗告人之異議，並無不當。
    (三)、抗告人雖主張：伊雖已非抵押債權人，但仍為普通債權
        人，則伊提出乙○○所簽發擔保系爭600萬元債權之本
        票，即屬已合法提出執行名義之權利證明文件云云，固
        據提出本票為證（見參與分配卷第2頁）。惟查，強制
        執行，應依強制執行法第4條第1項所列各款之執行名義
        為之；且債權人聲請強制執行，並應提出同法第4條第1
        項各款所載執行名義之證明文件，亦為同法第6條第1項
        所明定。惟本票僅為發票人簽發一定金額，於指定之到
        期日由自己無條件支付予受款人或執票人之文義證券而
        已（票據法第3條參照），並非屬強制執行法第4條第1
        項各款所載之執行名義或該執行名義之證明文件；另抗
        告人又無法提出其他可資證明與乙○○間有系爭600萬
        元債權存在之執行名義，則執行法院駁回其參與分配之
        聲明，於法自屬有據。是抗告人執此本票主張業已合法
        提出執行名義之證明文件云云，要無可取。
三、從而，原法院以抗告人並非抵押債權人，且未提出普通債權
    之執行名義為由，認執行法院裁定駁回抗告人聲明參與分配
    ，核屬有據，而駁回抗告人之異議，於法並無違誤。抗告意
    旨仍執前詞指摘原裁定不當，聲明廢棄，難認有理由。
四、據上論結，本件抗告為無理由，爰裁定如主文。
中    華    民    國    99    年    8     月    12    日
                    民事第十三庭
                        審判長法  官  蕭艿菁
                              法  官  陳姿岑
                              法  官  楊絮雲
正本係照原本作成。
本裁定除以適用法規顯有錯誤為理由外，不得再抗告。如提起再
抗告，應於收受後10日內委任律師為代理人向本院提出再抗告狀
。並繳納再抗告費新台幣１千元。
中    華    民    國    99    年    8     月    12    日
                              書記官  王秀雲

司法院資訊處製作；財團法人民間司法改革基金會備份。
